【裁判字號】    95,聲,1544
【裁判日期】    950615
【裁判案由】    聲請停止羈押
【裁判全文】
臺灣板橋地方法院刑事裁定    95年度聲字第1420、1526、1544號
聲  請  人
即  被  告  甲○○
                    （現於臺灣臺北看守所羈押中）
選任辯護人  王玫珺律師
            薛松雨律師
            江仁成律師
上列聲請人即被告甲○○因違反貪污治罪條例等案件，聲請具保
停止羈押，本院裁定如下：
    主  文
聲請駁回。
    理  由
一、本件聲請意旨略以：
(一)、被告甲○○聲請意旨稱：
１、伊遭羈押禁見長達九個多月，常思及家人，且家中尚有高齡
    近九十、身體欠佳之年邁父母，而伊出身農家清貧子弟、白
    手起家，歷任鎮民代表、縣議員，因鎮民支持而當選鎮長，
    且競選連任而勝選，伊生活簡樸，起訴書所指控伊貪污之犯
    罪事實，不僅毫無根據、違背經驗法則，且無證據，諸如：
    僅以少數被告之指述，依工程合約金額之百分比計算，而非
    逐筆查證，況渠等供述前後不一、明顯矛盾，而附表一所載
    工程金額諸多與事實相違；另九龍公司產品並非特殊規格，
    亦無提高單價，反較市面同等產品便宜，且起訴書認定圖利
    之金額係連工帶料，事實上僅六百餘萬元為向九龍公司經銷
    商購料之用。
２、伊於九十四年八月十八日遭拘提、羈押禁見，於偵查期間受
    到檢察官及調查人員不公平之對待，令伊覺得與某位調查人
    員出身背景的立法委員有關。
３、本案其餘公所被告除伊外，均已交保獲釋，顯無串證之虞，
    而其餘在押二名被告，業已遭起訴，且起訴後五個多月迄今
    未對伊作新的調查，伊無串證之必要。
４、伊選舉期間在押，無法從事競選活動，仍獲鎮民支持當選鎮
    長，伊若棄保逃亡，並棄家中年邁雙親不顧，勢必遭眾人唾
    棄，走投無路，且伊罹患多種慢性疾病，更無逃亡之虞，況
    伊有宣誓就職鎮長之需要，故聲請准予具保停止羈押。
(二)、辯護人聲請意旨稱：
１、本案檢察官歷經四個月偵查，共犯邱德發、吳坤池經傳、拘
    無著，聲請人即被告甲○○自無可能得知渠等去處，自無與
    渠等有勾串之虞，況本案既經起訴，卷證資料已公開，渠等
    亦有可能自其餘未受羈押之共同被告處得知卷證資料，渠等
    自無與被告甲○○串供之必要。故對於被告持續羈押禁見之
    處分，對被告甲○○人權之保障恐有不保，縱認被告甲○○
    仍有與渠等勾串之虞，因看守所對人犯之接見均有錄音，渠
    等自不可能至看守所接見被告甲○○，自無串證之虞，亦無
    予以羈押禁見之必要。
２、因同案被告蕭朝欽供述：有關「大湖路三二六巷前排水改善
    工程」、「本鎮同慶里活動中心廚房修繕工程」，伊投標前
    即知會賠錢，仍予以投標云云，顯有違經驗法則；又其交付
    賄款金額高達一千餘萬元，卻未提出資金憑證，顯不合常理
    ；復供稱其交付得標價的百分之十五或六云云，惟核予同案
    被告劉俊德所述：公所承辦人的百分之一賄款係由吳坤池交
    付云云，二人所述顯有矛盾；而被告蘇育瑞供稱其與被告甲
    ○○期約交付賄款之情形，與其他廠商或設計師（陳志庸）
    供述不符，況蘇育瑞至案發均未交付分文予被告甲○○，卻
    於案發前已交付賄款予劉俊德云云，可見渠等縱有交付賄款
    之事實，亦與被告甲○○無涉；另同案被告劉俊德供述被告
    甲○○叫其與李立仁、顏志和至辦公室，告知渠等工程得標
    廠商會給建設課及發包中心百分之一賄款云云，但為被告甲
    ○○、李立仁及顏志和否認，且其所述情節核與常情有違；
    況本案監聽近一年，均未錄得被告甲○○向得標廠商、材料
    廠商或設計師要求、期約或收受賄賂之證據，亦查無任何被
    告甲○○收受賄款之資金流向，而仁美、英世、桐盛及正明
    企業社於九十二年上半年間已註銷登記，被告甲○○顯無虛
    設上開企業社洗錢之情事。故本案被告甲○○所涉犯罪嫌疑
    尚非重大，自不得率予羈押或延長羈押。
3.、又因被告甲○○擔任民意代表二十年，前任鶯歌鎮長時，綜
    理全鎮鎮務，任職鎮長期間均未出國，衡情無逃亡之虞，且
    鄉鎮市長與立法委員或縣市議員不同，並無會期中非經民意
    機關同意不得予以拘提、逮捕之規定，是被告甲○○當隨傳
    隨到，應無非予羈押顯難進行審判之情事；況被告甲○○已
    當選鎮長，需推展鎮務，以維鎮民之生活品質，且被告因案
    羈押，致無法宣誓就職，與民主政治以民意為依歸之普世價
    值嚴重相違，並因被告甲○○未能宣誓就職，致由臺北縣政
    府指派代理鎮長，似與地方自治精神有違，或辦理補選，被
    告甲○○可能再度參選並當選，如此顯然勞民傷財；而本案
    卷證資料繁雜，非短期內所能審結，司法案件固然重要，但
    地方建設、民眾福祉亦需兼顧，實務上不乏公務員或地方首
    長遭起訴，經一、二審均判刑十年以上有期徒刑而未予羈押
    之案例。是被告甲○○顯無羈押之必要，如率爾續行羈押，
    實有未洽。另本案迄今，法院似有禁止辯護人閱覽卷證資料
    ，恐與刑事訴訟法第三十三條之規定嚴重相悖。復被告甲○
    ○遭羈押禁見，無法閱覽全部卷宗，實有礙於被告甲○○之
    防禦權。再者，依刑事訴訟法第一百零五條第四項之規定，
    請求法院解除被告父母、子女部分之禁見處分，俾符法制，
    而全人倫。
二、查被告甲○○因涉嫌違反貪污治罪條例等案件，經臺灣板橋
    地方法院檢察署檢察官於民國九十四年十二月十五日以九十
    四年度偵字第一四０六四號提起公訴，本院於九十四年十二
    月十六日以九十四年度矚重訴字第二號受理，並經訊問被告
    甲○○後，認為被告甲○○有刑事訴訟法第一百零一條第二
    款、第三款之情形，且認有羈押之必要，裁定予以羈押並禁
    止接見通信在案；又於九十五年三月十三日，本院經訊問被
    告甲○○，並聽取檢察官及辯護人意見後，認為上項情形仍
    然存在，被告甲○○有繼續羈押之必要，於同日裁定，自九
    十五年三月十六日起延長二月，並禁止接見通信；復於九十
    五年五月十日，本院經訊問被告，並聽取檢察官、辯護人之
    意見後，認為上項情形仍然存在，認被告甲○○有繼續羈押
    之必要於同日裁定自九十五年五月十六日起延長二月，並禁
    止接見通信，合先敘明。
三、經查：
(一)、按法院對於被告執行羈押，本質上係屬為保全被告，使審判
    程序得以順利進行之目的，而對被告所實施之對人強制處分
    ，是對被告有無羈押之必要，當由為審理法院以上述羈押之
    目的裁量。又按被告經原審法官訊問後，認為犯罪嫌疑重大
    ，而有事實足認為有湮滅、偽造、變造證據或勾串共犯或證
    人之虞者，且所犯為最輕本刑為五年以上有期徒刑之罪者，
    非予羈押，顯難進行審判、執行者，得羈押之；再羈押被告
    ，偵查中不得逾二月，審判中不得逾三月，但有繼續羈押之
    必要者，得於期間未滿前，經法院依刑事訴訟法第一百零一
    條或第一百零一條之之規定訊問被告後，以裁定延長之，刑
    事訴訟法第一百零一條第一項第二、三款、第一百零八條第
    一項分別定有明文。經查本院於訊問被告甲○○後，認有起
    訴書之證據清單所列之各項證據可證，而就公訴人所提出之
    證據形式審查結果，可認具有表面可信之程度，堪認被告甲
    ○○犯罪嫌疑重大，且其與同案被告顏志和、陳順益等共犯
    貪污治罪條例第四條第一項第五款之違背職務收受賄賂罪嫌
    及同條例第六條第一項第四款之違背職務圖利罪嫌，其法定
    刑分別為無期徒刑或十年以上有期徒刑，得併科新臺幣（下
    同）一億元以下罰金，及五年以上有期徒刑，得併科三千萬
    元以下罰金，並參酌被告甲○○之收受賄賂及圖利之犯罪情
    節重大，及其與同案被告陳順益、顏志和及部分行賄之同案
    被告均否認犯行，以及共犯邱德發、吳坤池尚未到案，合於
    刑事訴訟法第一百零一條第一項第二、三款所定之情形，非
    予羈押，顯難進行審判，而認有羈押必要，並應予禁止接見
    通信。又被告有無羈押之必要，法院自得就具體個案情節予
    以斟酌決定，如就客觀情事觀察，法院許可羈押之裁定在目
    的與手段間之衡量並無明顯違反比例原則情形，即無違法或
    不當可言，此原則於延長羈押時，亦同。被告甲○○所涉嫌
    貪污之金額甚鉅，對於國家、社會之危害匪輕，為免被告甲
    ○○於審理中勾串共犯、證人，以期審判程序得以順利進行
    ，認被告甲○○有延長羈押之必要，裁定延長羈押，且認被
    告甲○○有勾串共犯或證人之虞，則併予禁止接見通信，並
    無不合。聲請人及辯護人徒言被告甲○○並無逃亡、勾串共
    犯及證人之虞，亦非涉嫌重大，無羈押之必要，並稱再續為
    延長羈押並禁止接見通信處分，妨害被告甲○○之正當防禦
    權利，違反比例原則云云，均無理由。
(二)、另按被告得自備飲食及日用必需物品，並與外人接見、通信
    、受授書籍及其他物件，但押所得監視或檢閱之；法院認被
    告為前項之接見、通信及受授物件有足致其脫逃或湮滅、偽
    造、變造證據或勾串共犯或證人之虞者，得依職權命禁止或
    扣押之；依前項所為之禁止或扣押，其對象、範圍及期間等
    ，審判中由審判長或受命法官指定並指揮看守所為之，但不
    得限制被告正當防禦之權利，刑事訴訟法第一百零五條第二
    、三、四項亦分別定有明文。被告甲○○經本院裁定羈押並
    禁止接見通信在案，惟本院並未限制辯護人之接見被告甲○
    ○，且因本案之扣押物品多達編號六百三十五、二十餘箱，
    需費時整理，以俾案件審理之進行，並業於九十五年五月二
    十九日寄發通知辯護人於九十五年六月十二日起至同年月十
    六日止，請辯護人於該期間內至本院檢閱本案證物，對於被
    告甲○○之防禦權並無妨礙；又因同案被告蘇宋秀菊為被告
    甲○○之配偶，經檢察官起訴認渠等共犯貪污治罪條例第六
    條第一項第四款之圖利罪嫌，而同案被告蘇宋秀菊經本院訊
    問後，其亦否認犯行，則參酌渠等親屬關係密切，被告甲○
    ○仍有勾串共犯、證人之虞，則辯護人聲請准予被告甲○○
    父母、子女接見云云，亦屬無理由。
(三)、至被告甲○○之子蘇泓欽認本院延長羈押被告甲○○之程序
    重大違法，即於九十五年五月十日準備程序中，未依法當庭
    告知延押事實並宣示延押裁定，且延押訊問非受命法官權限
    ，應由法院合議庭行之，且於準備程序中限制旁聽，有違公
    開審判，而以電子郵件提出陳情等語。惟查：
１、按刑事訴訟法第一百零八條第一項係規定，羈押被告，有繼
    續羈押之必要者，得於期間未滿前，經法院依同法第一百零
    一條或第一百零一條之一之規定訊問被告後，以裁定延長之
    。是關於延長羈押之裁定，固應由法院為之，但關於被告之
    訊問，依刑事訴訟法第一百零一條第一項、第一百零一條之
    一第一項之規定，法官即得為之，最高法院九十四年度台抗
    字第五０二號裁定可供參酌。是本院受命法官於九十五年五
    月十日上午九時起行準備程序時，將被告甲○○提解到庭，
    通知其選任辯護人薛松雨律師、江仁成律師、王玫君律師到
    場，並就被告甲○○羈押期間即將屆滿，對於延長羈押有關
    事項為調查，並訊問被告，且聽取檢察官及上開辯護人之意
    見，均經渠等各自陳述意見，嗣經本院合議庭評議後，即於
    當日製作延長羈押裁定書，裁定自九十五年五月十六日起對
    被告甲○○延長羈押二月，並禁止接見通信，並於隔日即九
    十五年五月十一日將延長羈押裁定書送達被告甲○○收受在
    案，此有上開準備程序筆錄、九十五年五月十日裁定書、送
    達證書影本等附卷可稽，所踐行之程序，於法難認有違，況
    經被告甲○○向臺灣高等法院提起抗告，經臺灣高等法院於
    九十五年五月十九日以九十五年度抗字第三九四號裁定抗告
    駁回在案，此有該裁定乙份在卷可參，則被告甲○○之子蘇
    泓欽前開指摘，於法未洽。
２、又承上所述，本院認被告甲○○、顏志和及陳順益等人有勾
    串共犯、證人之虞，均羈押並禁止接見通信在案，故於本院
    行準備程序進行本案被告對於犯罪事實之答辯時，均行隔離
    訊問，但並未限制辯護人在場，況嗣後本院準備程序進行，
    就被告、辯護人針對檢察官所舉證據方法之證據能力表示意
    見、聲請調查證據、爭點整理等相關法定準備程序事項，甚
    或延押訊問被告甲○○、顏志和、陳順益時，並無限制旁聽
    等情，此均有上開準備程序筆錄附卷可稽；且本院準備程序
    開庭提訊被告甲○○時，除第一次訊問被告甲○○答辯時行
    隔離訊問外，其餘每次庭期均可見被告甲○○之配偶蘇宋秀
    菊、子蘇泓欽及女兒，以及其他親友等均到庭旁聽，本院亦
    未對渠等限制旁聽，況本案扣押證物業已通知辯護人到院檢
    閱，已如前述，則被告甲○○之子蘇泓欽上開陳情，顯與事
    實有違。
四、綜上所述，本院認對被告甲○○執行羈押之各項原因依然存
    在，認仍有繼續羈押被告並禁止接見通信之必要，裁定延長
    羈押並禁止接見通信，則本件聲請具保停止羈押並解除禁見
    云云，為無理由，應予駁回。至被告甲○○其餘有關政治因
    素之陳述核與本件聲請具保停止羈押無涉，及被告甲○○之
    子蘇泓欽前開陳情顯於法有違並與事實不符，均予敘明。
中    華    民    國    95    年    6     月    15    日
                  刑事第十四庭  審判長法  官  黎錦福
                                      法  官  曾正耀
                                      法  官  饒金鳳
以上正本證明與原本無異。
如不服本裁定應於送達後五日內向本院提出抗告狀。
                                      書記官  王春森
中    華    民    國    95    年    6     月    15    日


司法院資訊處製作；財團法人民間司法改革基金會備份。
